臺灣高等法院刑事裁定
111年度抗字第1771號
抗  告  人
即  受刑人  郭明煌



上列抗告人即受刑人因聲請定其應執行之刑案件，不服臺灣新北
地方法院111年度聲字第2696號，中華民國111年10月18日第一審
裁定（聲請案號：臺灣新北地方檢察署111年度執聲字第1983號
），提起抗告，本院裁定如下：
    主  文
抗告駁回。
    理  由
一、原裁定意旨略以：
　㈠本件受刑人即抗告人（下稱抗告人）郭明煌因犯如附表所示
    之罪，業經原審法院先後判處如附表所示之刑，並於如附表
    所示之日期分別確定在案，有本院被告前案紀錄表及各該判
    決書1份附卷可稽。茲聲請人聲請就如附表所示各罪（均為
    得易科罰金之罪）定其應執行之刑，原審法院審核認聲請人
    之聲請為正當，合先敘明。
  ㈡爰審酌抗告人所犯如附表所示之罪，宣告刑之最長刑為有期
    徒刑5月，各刑之合併刑期為有期徒刑8月等情，有本院被告
    前案紀錄表1份在卷足考，爰於各罪定應執行刑之外部界限
    及內部界限內，考量抗告人所犯如附表所示之罪均為違反保
    護令罪，其犯罪類型、行為態樣、犯罪動機、所侵害之法益
    相近，其犯罪時間均為民國110年3月間所犯，並審酌各罪所
    犯法律目的、抗告人違反之嚴重性、各罪彼此間之關聯性、
    日後復歸社會更生等情狀，對抗告人施以矯正之必要性為整
    體非難評價，就抗告人所犯如附表所示之罪定其應執行之刑
    為有期徒刑7月，如易科罰金，以新臺幣1仟元折算1日。至
    如附表編號1所示之罪雖已執行完畢，然與如附表編號2所示
    之罪既合於數罪併罰要件，仍應由原審法院定其應執行之刑
    ，再由檢察官於換發執行指揮書時予以扣除。
  ㈢經原審法院書面通知抗告人於期限內就定應執行刑表示意見
    ，抗告人具狀表示：如附表所示二罪為同一案件，竟遭處罰
    兩次，另抗告人尚有一案在鈞院審理中，希望可以合併執行
    等語，有聲明狀1份在卷可參。惟查，如附表所示二罪之犯
    罪時間分別在110年3月21日、110年3月17日至18日，時間確
    屬有別，且各次犯罪情節亦屬有異，有原審法院110年度易
    字第430號、111年度審簡上字第20號判決各1份在卷可按，
    是抗告人所稱上情尚非可採。又抗告人因違反家庭暴力防治
    法案件，前經原審法院以111年度審易字第224號判決判處有
    期徒刑4月，上訴後現由本院以111年度上易字第920號審理
    中（下稱另案），有本院被告前案紀錄表1份可參，足見抗
    告人所犯另案尚未確定，檢察官亦未聲請原審法院就另案部
    分併定應執行之刑，揆諸前揭說明，原審法院自無從一併裁
    定，附此敘明等語。
二、抗告意旨略以：110年度易字第430號案件已執行完畢，為何
    還要加入算在刑期中合併成7個月？都已經執行過了，還要
    執行嗎？公平嗎？正義嗎？另外還有另一案違反家庭暴力防
    治法還在鈞院審理中，應該等下來後再進行數罪併罰，因為
    另案係同年度案件等語。
三、按裁判確定前犯數罪者，併合處罰之。但有下列情形之一者
    ，不在此限：一、得易科罰金之罪與不得易科罰金之罪。二
    、得易科罰金之罪與不得易服社會勞動之罪。三、得易服社
    會勞動之罪與不得易科罰金之罪。四、得易服社會勞動之罪
    與不得易服社會勞動之罪。前項但書情形，受刑人請求檢察
    官聲請定應執行刑者，依第51條規定定之。又數罪併罰，有
    二裁判以上者，依刑法第五十一條規定，定其應執行刑；數
    罪併罰，分別宣告其罪之刑，依下列各款定其應執行者：宣
    告多數有期徒刑者，於各刑中之最長期以上，各刑合併之刑
    期以下，定其刑期。但不得逾三十年。刑法第50條、第53條
    、第51條第5款分別定有明文。次按數罪併罰之定應執行之
    刑，係出於刑罰經濟與責罰相當之考量，並非予以犯罪行為
    人或受刑人不當之利益，為一種特別的量刑過程，相較於刑
    法第57條所定科刑時應審酌之事項係對一般犯罪行為之裁量
    ，定應執行刑之宣告，乃對犯罪行為人本身及所犯各罪之總
    檢視，除應考量行為人所犯數罪反應出之人格特性，並應權
    衡審酌行為人之責任與整體刑法目的及相關刑事政策，在量
    刑權之法律拘束性原則下，依刑法第51條第5款之規定，採
    限制加重原則，以宣告各刑中之最長期為下限，各刑合併之
    刑期為上限，但最長不得逾30年，資為量刑自由裁量權之外
    部界限，並應受法秩序理念規範之比例原則、平等原則、責
    罰相當原則、重複評價禁止原則等自由裁量權之內部抽象價
    值要求界限之支配，使以輕重得宜，罰當其責，俾符合法律
    授與裁量權之目的，以區別數罪併罰與單純數罪之不同，兼
    顧刑罰衡平原則。個案之裁量判斷，除非有全然喪失權衡意
    義或其裁量行使顯然有違比例、平等諸原則之裁量權濫用之
    情形，即不得任意指其為違法（參照最高法院100年度臺上
    字第314號裁定意旨）。是對於定應執行刑之案件，法院所
    為刑之酌定，本屬自由裁量事項，倘未逾法定裁量範圍（即
    各刑中之最長期以上、各刑合併之刑期以下之法定範圍內）
    ，即難謂其職權之行使有違誤。
四、經查：
  ㈠本件抗告人因違反家庭暴力防治法等案件，分別經原審法院
    先後判處如附表所示之刑，均經分別確定在案，有卷附各該
    刑事判決書、本院被告前案紀錄表在卷可查（見臺灣新北地
    方檢察署111年度執聲字第1983號卷第5至21頁、本院卷第34
    至36頁）。嗣經檢察官向最後事實審之原審法院聲請定其應
    執行之刑，原審法院認其聲請為正當，依刑事訴訟法第477
    條第1項，刑法第53條、第51條第5款、第50條第1項前段、
    第41條第1項前段、第8項等規定，以抗告人所犯如附表所示
    數罪之宣告刑為基礎，於各罪所處有期徒刑中之最長期（即
    附表編號1所示有期徒刑5月）以上，各宣告刑總合之刑期（
    即有期徒刑8月）以下之外部界限，裁定其應執行刑為有期
    徒刑7月（並諭知如易科罰金之折算標準），並未踰越刑法
    第51條第5款所定法律之外部性界限，刑度亦有所減輕，顯
    已給予適度之刑罰折扣，符合法律授與裁量權之目的，與所
    適用法規目的之內部性界限無違，按上說明，自難遽指違法
    或不當。
  ㈡抗告意旨固指稱：110年度易字第430號案件已執行完畢，為
    何還要加入算在刑期中合併成7個月？都已經執行過了，還
    要執行嗎？公平嗎？正義嗎？云云，惟按裁判確定前犯數罪
    併合處罰之案件，有二以上裁判，應依刑法第51條第5款至
    第7款定應執行之刑，茍經檢察官聲請時，最後事實審法院
    即應以裁定定其應執行之刑，殊不能因數罪中之一部分犯罪
    之刑業經執行完畢，即謂與刑法第50條規定「裁判確定前犯
    數罪者，併合處罰」之要件不符（最高法院104年度台抗字
    第899號判決要旨參照）；又數罪併罰之數刑罰有部分縱已
    執行完畢，於嗣後與他罪合併定執行刑，乃由檢察官換發執
    行指揮書執行應執行刑時，其前已執行之有期徒刑部分，應
    予扣除而已，非謂此種情形即不符數罪併罰要件（最高法院
    104年度台抗字第907號判決亦同此意旨）。本件抗告人所犯
    附表編號1所示之罪雖已執行完畢，有本院被告前案紀錄表
    附卷可稽（見本院卷第34頁），惟與附表編號2所示之罪既
    合於數罪併罰之要件，揆諸前揭說明，僅屬各罪刑定其應執
    行刑後於執行時應予扣除而已，仍應就附表編號1至2所示之
    罪所處之刑，合併定應執行刑。是抗告人上開所指，容有誤
    會，委無可採。
　㈢又抗告意旨主張：尚有另一案違反家庭暴力防治法還在鈞院
    審理中，應該等下來後再進行數罪併罰，因為另案係同年度
    案件云云，惟抗告人因違反家庭暴力防治法案件，前經原審
    法院以111年度審易字第224號判決判處有期徒刑4月，上訴
    後現由本院以111年度上易字第920號（下稱另案）撤銷改判
    處有期徒刑5月，有上開刑事判決書、本院被告前案紀錄表
    可參（見本院卷第36、41至59頁），另案仍得上訴第三審，
    尚未確定，且本件附表編號1至2所示之罪均經判處得易科罰
    金之有期徒刑，非刑法第50條第1項但書所列情形，自得由
    檢察官逕依同條第1項前段規定聲請定應執行刑，本件檢察
    官既未聲請原審法院就另案部分合併定應執行之刑，原審法
    院僅就附表編號1至2所示之罪裁定定其應執行刑，經核自無
    違誤之處，是抗告意旨上開所指，亦非可採。
五、綜上所述，原審所為本件定應執行刑之裁定，核無不合。抗
    告意旨執前詞指摘原裁定適法裁量權之職權行使，為無理由
    ，應予駁回。又抗告人已就原裁定提起抗告，請求重新裁定
    ，並以書面詳述意見，足認抗告人已就定應執行刑陳述意見
    ，自無再次予以陳述意見之必要，亦附此說明。
據上論斷，依刑事訴訟法第412條，裁定如主文。
中　　華　　民　　國　　111 　年　　11　　月　　17　　日
                  刑事第二十五庭審判長法  官  邱滋杉
                                      法  官  劉兆菊
                                      法  官  黃翰義
以上正本證明與原本無異。
如不服本裁定，應於收受送達後五日內向本院提出抗告狀。
                                      書記官  邱鈺婷
中　　華　　民　　國　　111 　年　　11　　月　　21　　日
附表：
編號  1 2 罪名  家庭暴力防治法 家庭暴力防治法 宣告刑  有期徒刑5月，如易科罰金，以新臺幣1,000元折算1日 有期徒刑3月，如易科罰金，以新臺幣1,000元折算1日 犯罪日期  110年3月21日 110年3月17日至 110年3月18日 偵查（自訴）機關年度案號  新北地檢110年度偵字第10577號 新北地檢110年度偵字第15991號 最後事實審 法院 臺灣新北地方法院 臺灣新北地方法院  案號 110年度易字第430號 111年度審簡上字第20號  判決日期 110年6月25日 111年7月27日 確定判決 法院 同上 同上  案號 同上 同上  確定日期 110年8月14日 111年9月6日